臺灣高等法院臺南分院刑事判決　　　　　九十三年度重交上更(三)字第五六七號Ｇ
　　　上　訴　人
　　　即　被　告　丙　○　○
　　　選任辯護人　汪　玉　蓮
右上訴人因過失致死案件，不服臺灣雲林地方法院八十八年度交訴字第四八號中華民
國八十八年九月二十一日第一審判決（起訴案號：臺灣雲林地方法院檢察署八十八年
度偵字第三三六一號），提起上訴，判決後，經最高法院第三次發回更審，本院判決
如左：
      主      文
原判決撤銷。
丙○○從事業務之人，因業務上之過失致人於死，處有期徒刑貳年。
      事      實
一、丙○○係安慶通運有限公司之司機，以駕駛營業曳引車運載砂石為業，為從事駕
    駛業務之人，其自民國（下同）八十一年九月迄今，有多次超速及超載等違反交
    通法規記錄，駕駛習慣不良，於八十八年六月十二日下午六時十分許（起訴書誤
    載為十七時），駕駛車號ＸＫ─二三二號營業曳引車，沿台一線省道，自雲林縣
    斗南鎮往同縣莿桐鄉由南往北方向行駛，途經雲林縣虎尾鎮○○里○○○○路與
    雲七四公路交岔路口處欲右轉往大美村方向時，原應注意汽車行進、轉彎應遵守
    燈光標誌之指示，轉彎車應讓直行車先行，並應注意右後方有無來車，隨時採取
    必要之安全措施，而當時天候晴、日間自然光線、柏油路面乾燥、無缺陷、無障
    礙物，視距良好等情況，並無不能注意之情形，竟疏未注意汽車行進、轉彎應遵
    守燈光標誌之指示，轉彎車應讓直行車先行，並應注意右後方有無來車，貿然闖
    紅燈右轉往大美村方向行駛，而疏未注意同向亦有闖紅燈由李淑德所騎乘之車號
    ＳＷＩ─二一０號機車，後同時違規超載王佩雯、沈王金治二人，因李淑德所騎
    乘之該機車速度較快，在交岔路口內擦撞該營業曳引車右前輪外側，仍直行超越
    ，而丙○○所駕駛曳引車繼續向右轉彎，故李淑德所騎乘之機車卡在該營業曳引
    車頭下方左前輪旁車底，而李淑德、王佩雯、沈王金治倒地，為該營業曳引車輾
    壓，致李淑德胸腹、四肢多處挫鈍傷、骨折，出血休克，立即死亡；王佩雯頭、
    胸、腹、四肢多處挫鈍傷、骨折、出血休克，當場死亡；沈王金治全身頭、胸、
    四肢多處挫鈍傷骨折、內臟破裂出血休克，當場死亡。
二、案經雲林縣警察局虎尾分局報請臺灣雲林地方法院檢察署檢察官相驗後，據死者
    沈王金治之夫乙○○、死者李淑德之夫、死者王珮雯之父甲○○告訴後，經檢察
    官偵查起訴。
      理      由
一、訊據上訴人即被告丙○○坦承以駕駛營業曳引車運載砂石為業，於右開時地駕駛
    車號ＸＫ─二三二號營業曳引車，擦撞被害人李淑德所騎乘後搭載被害人王佩雯
    、沈王金治二人之車號ＳＷＩ─二一０號機車，致其等人車倒地，被其所駕營業
    曳引車輾壓，造成被害人李淑德、沈王金治、王佩雯當場死亡，自承有過失致人
    於死等情，惟否認有闖紅燈之事實，辯稱：伊駕車在該處路口停等紅燈，綠燈始
    右轉，紅燈絕對無法右轉，因橫向有車通過，伊不知被害人李淑德之機車從何處
    而來，伊之過失為未注意被害人李淑德之機車從何而來，伊所駕駛曳引車在機車
    道根本無法右轉，應僅小客車可在機車道右轉，大車右轉需走原來車道，碰撞前
    沒看見該機車，伊車頭右轉後只注意車頭前面、右邊，沒看見該機車，擦撞時伊
    並不知道，經人呼叫不要再開，伊下車察看，被害人李淑德、沈王金治、王佩雯
    三人在車下左邊，發生車禍，伊下車看見已死三人，即跑去派出所報案，現場並
    沒被打，當時有人呼叫要打，但沒動手，伊到派出所前石階，警員剛好出來，即
    對警員表示伊撞死人，警員叫伊進入派出所，警員前去處理，發生車禍地點在派
    出所對面，派出所在交岔路口旁，伊是自首云云。
二、經查：
  (一)被告坦承於前開時地，駕駛前揭曳引車，擦撞被害人李淑德所騎乘前開機車，後
    搭載被害人王佩雯、沈王金治，其等人車倒地，被其所駕營業曳引車輾壓，造成
    李淑德、沈王金治、王佩雯受有右開傷害當場而死亡等情，且有道路交通事故調
    查報告表、現場照片十一張附卷可稽（見臺灣雲林地方法院檢察署八十八年相字
    第四二四號相驗卷宗第十六頁、第二一至二六頁）。而被害人李淑德、王佩雯、
    沈王金治確因本件車禍，分受前開傷害，並均當場死亡，經臺灣雲林地方法院檢
    察署檢察官督同檢驗員相驗、法務部法醫研究所複驗屬實，有驗斷書、相驗屍體
    證明書、勘驗筆錄（見相驗卷第六一至七七頁、第五八至六十頁、第三二至三五
    頁），以及法務部法醫研究所（）法醫所醫鑑字第０六六六號、（）法醫所
    醫鑑字第０六六七號、（）法醫所醫鑑字第０六六八號複驗報告各一份附卷可
    憑（見臺灣雲林地方法院檢察署八十八年偵字第三三六一號卷第八十頁至第九七
    頁）。
  (二)被告駕駛曳引車，於前揭時地，在紅燈號誌下違規右轉，壓輾被害人李淑德、王
    佩雯、沈王金治三人致死，業據目擊證人即當時緊跟於被告所駕曳引車後，同時
    在現場等紅燈之周進輝、陳秀靜於原審審理時到庭結證明確，證人周進輝證稱：
    「當時我車子跟在被告車子後面等紅燈，但被告車子紅燈還右轉：：：」等語（
    見原審卷第七三頁反面）；證人陳秀靜亦證稱：「：：：我車在台一線現場等紅
    燈，我坐在我先生周進輝開的車子裡面，車子是跟在被告後面，當時是在等紅燈
    ，我看到被告的車子在紅燈下還右轉：：：」等語（見原審卷第五六頁反面），
    核證人二人所證述情節大致相符，被告雖否認有紅燈右轉之情形，然其於偵查中
    卻明白供稱：「是要轉換綠燈時，我就轉彎了」等語（見偵查卷第五一頁），然
    依其語意，顯在燈號尚為紅燈時即行右轉，待轉換綠燈時，就已轉彎了。且被告
    於本院前審亦自承：「（問：你碰撞之前有沒有看到這部機車？）答：沒有看到
    ，我車頭右轉後只注意看車頭的前面、右邊，沒有看到這部機車。」、「：：：
    發生車禍後，我就跑到派出所門口：：：」、「我有過失致人於死，但我的過失
    是沒有注意到他的機車從何而來。」等語（見本院交上更(一)字第四四六號卷第四
    六、四八、四九頁），足見被告確因紅燈違規右轉之事實，且轉彎時並未注意右
    後方有無來車，而壓輾被害人李淑德、王佩雯、沈王金治三人致死，被告否認有
    闖紅燈及已註意右邊來車云云，不足採信。
  (三)案發當天被害人李淑德係騎機車從斗南家中載沈王金治回莿桐，業經告訴人即被
    害人李淑德之夫甲○○證實在卷（見相驗卷第七頁反面），則被告所辯稱：被害
    人李淑德係逆向由莿桐往斗南方向行駛云云，因斗南往莿桐係直線道，又該路有
    中隔島，則前方直行車與對向右轉車應不可能交會，辯稱被害人李淑德係逆向由
    莿桐撞上被告曳引車，顯與事實不合。再從上開調查報告表事故現場圖（見相驗
    卷第十六頁）以觀，被害人遭壓輾所遺留之血肉殘跡，係自被告所駕車輛之右後
    側，即路口之轉角前，往被告車輛停放處即過轉角處散落，且該報告表亦明白記
    載被告與被害人行車之方向相同，而檢察官於肇事後之次日勘驗肇事車輛後，於
    勘驗筆錄第四點明白表示：「司機座另邊之車門腳踏板（輪胎前面）有疑似擦撞
    痕，另右輪有一米十的擦痕，輪胎上之血跡已請法醫採驗：：：另右二輪有一米
    五十的擦痕」（見相驗卷第三四頁），核與目擊證人陳秀靜、王仁助及翁啟發於
    偵查中結證係見被告之右輪壓輾被害人之情形（見相驗卷第四三頁反面、第四四
    頁反面、偵查卷第四九頁），相互吻合。則若如被告所述，被害人李淑德係逆向
    行車始為其壓輾，則其二車擦撞之處應在肇事車輛之「左側」，而被害人亦當係
    為肇事車輛之「左輪」所壓輾，且被害人之血肉殘跡當不致散落於轉角前，足見
    被告上開所辯係因被害人李淑德逆向行車始為其撞擊、壓輾云云，係臨訟卸責之
    詞，殊不足採。又被告於本院審理時辯稱不知被害人李淑德之機車從何處而來，
    承認其過失為沒注意被害人李淑德之機車從何而來云云，應屬避重就輕之辯詞，
    亦非可採。
  (四)被告一次輾死被害人李淑德、王佩雯、沈王金治三人，且拖行甚長，不禁令人懷
    疑是否知悉肇事後故意將被害人輾死，然經法醫師方中民複驗鑑定結果，認為1.
    被害人李淑德所受之傷「經初驗法醫認為係被砂石車母車左第一雙輪內輪輾壓所
    致，胸腔內出血休克死亡。比對母車第一雙輪內側車胎編號Ｄ車胎血痕及死者（
    指李淑德）血液ＤＮＡ認為是該車輪壓過死者（指李淑德）之後再輾壓另一死者
    王佩雯。」而認被害人李淑德係因「被砂石車輾壓致胸腹、四肢多處挫鈍傷、骨
    折，出血休克，立即死亡。意外。」2.被害人王佩雯「屍體經初驗法醫發現陳屍
    位置為母車左第一雙輪之內輪輾壓死者（指王佩雯）頭部所致。經採證母車左第
    一雙輪之內側胎血跡編號Ｄ，ＤＮＡ比對所染血液為死者王佩雯無誤。」而認被
    害人王佩雯因「被砂石車輾壓致頭、胸、腹、四肢多處挫鈍傷、骨折，出血休克
    ，當場死亡。意外。」3.被害人沈王金治「左右大腿之傷應是砂石車直接輾壓所
    致，經初驗法醫採集輪胎血痕與死者（指沈王金治）血型ＤＮＡ比對，認為死者
    （指沈王金治）是被車頭右側撞倒後，再往母車第一單輪壓雙大腿且母車左第一
    雙輪輾壓頭胸部致頭顱及安全帽破裂，內出血休克死亡。有輾壓應是一次所發生
    ，因身體橫置放且車在轉彎之狀況下被二個不同位置之輪胎先後輾壓拖拉，以牛
    仔褲及衣物、安全帽等可證明所發生的創傷並不需要在側（倒）車時才能發生，
    因此可判斷有繼續前進而沒有倒車之現象。」因認被害人沈王金治因「被砂石車
    碰撞壓在車輪下致全身頭、胸、四肢多處挫鈍傷骨折，內臟破裂出血休克當場死
    亡。意外。」有前述法務部法醫研究所前開複驗報告三份附卷可按（見偵查卷第
    八十至九七頁），核與檢察官於肇事後之次日勘驗肇事現場及車輛後，於勘驗筆
    錄所載被害人李淑德所騎乘之機車卡在左前輪處，右輪有一米十擦痕，右二輪有
    一米五十擦痕等情相符（見相驗卷第三四頁），足見被告過失情節雖屬重大，然
    並未於車禍後再故意輾壓被害人之行為，因而證人王仁助於本院上訴審證稱：「
    ：：：那時車子已停，我喊車子下有人不可開走，但是車子又開走一、兩公尺遠
    。：：：」、「：：：車底下中間那個有點在動，：：：」（見本院交上訴卷第
    七十頁反面、第七一頁），惟又證稱：「：：：我剛出來時因距離遠約二、三十
    公尺，看不清楚是否有人活：：：」（見本院交上訴卷第七一頁）等各語，前後
    所述，反覆不定，應係被告砂石車輾過被害人時該證人一時錯覺所致，因而王仁
    助覺得車輛在動，被害人亦有點在動。況跟在被告砂石車後面之證人翁啟發（證
    人周進輝在翁啟發之後）證稱：「在煞車時車輪滑動往後一點點，但我看並不是
    倒車」「我看到車輪有滑動，但滑動不長，並不是倒車。」等語（見偵查卷第四
    九頁反面）；證人陳秀靜於偵查中亦證稱：「我見到車的右輪在第一死者身上微
    微的輾來輾去：：：」（見相驗卷第四三頁反面）、於本院上訴審時則證稱：「
    （問：對你在偵訊時所言有何意見？）答：我所講的是輪子在屍體上向後再往前
    的滑動之意。」（見本院交上訴卷第九六頁）等語，惟參諸砂石車體積龐大因物
    體運動之物理性，煞車後會前後滑動，此有檢察官於八十八年六月二一日會同虎
    尾分局等相關單位所作肇事車輛煞車測試反應：「在時速五至十公里煞車，車身
    有動了一下」可按（見偵查卷第十一頁），又經本院上訴審提示被告所作之前述
    煞車測試反應時，被告亦供稱：「煞車後車輛會稍微移動。」等語（見本院交上
    更(一)審卷第四七、四八頁），是以證人王仁助、翁啟發、陳秀靜所見車輪滑動等
    之現象，應認係被告煞車時所產生，而非被告另有倒車行為。
  (五)另法醫師方中民複驗鑑定結果，認為1.被害人李淑德所受之傷「經初驗法醫認為
    係被砂石車母車左第一雙輪內輪輾壓所致，胸腔內出血休克死亡。比對母車第一
    雙輪內側車胎編號Ｄ車胎血痕及死者（指李淑德）血液ＤＮＡ認為是該車輪壓過
    死者（指李淑德）之後再輾壓另一死者王佩雯。」而認李淑德係因「被砂石車輾
    壓致胸腹、四肢多處挫鈍傷、骨折，出血休克，立即死亡。意外。」2.被害人王
    佩雯「屍體經初驗法醫發現陳屍位置為母車左第一雙輪之內輪輾壓死者（指王佩
    雯）頭部所致。經採證母車左第一雙輪之內側胎血跡編號Ｄ，ＤＮＡ比對所染血
    液為死者王佩雯無誤。」而認王佩雯係因「被砂石車輾壓致頭、胸、腹、四肢多
    處挫鈍傷、骨折，出血休克，當場死亡。意外。」3.被害人沈王金治屍體經初驗
    法醫發現「左右大腿之傷應是砂石車直接輾壓所致，經初驗法醫採集輪胎血痕與
    死者（指沈王金治）血型ＤＮＡ比對，認為死者是被車頭右側撞倒後，再往母車
    第一單輪壓雙大腿且母車左第一雙輪輾壓頭胸部致頭顱及安全帽破裂，內出血休
    克死亡。有輾壓應是一次所發生，因身體橫置放且車在轉彎之狀況下被二個不同
    位置之輪胎先後輾壓拖拉，以牛仔褲及衣物、安全帽等可證明所發生的創傷並不
    需要在側（倒）車時才能發生，因此可判斷有繼續前進而沒有倒車之現象。」因
    認沈王金治係因「被砂石車碰撞壓在車輪下致全身頭、胸、四肢多處挫鈍傷骨折
    ，內臟破裂出血休克當場死亡。意外。」有法務部法醫研究所前開複驗報告三份
    在卷可參（見偵查卷第八十至九七頁），雖與目擊證人陳靜秀、王仁助及翁啟發
    於偵查中結證係見被告之右輪壓輾被害人之情形（見相驗卷第四三頁反面、第四
    四頁反面、偵查卷第四九頁），相互出入，然就道路交通事故調查報告表所繪現
    場圖（見相驗卷第十六頁）及肇事車輛輪胎位置圖（見偵查卷第九十頁）與被害
    人慘死輪下之照片（見相驗卷第二五頁上），並就被告所駕駛曳引車係母車（車
    頭）及子車（車斗）結合而成，其轉彎時，角度較大等情研判，被告曳引車正在
    右轉進行中，被害人係經被告曳引車母車右側撞倒後，或由母車輾壓，並經母車
    左第一雙輪內輪輾壓，因證人周進輝、翁啟發係於車禍當時，在肇事車後方目睹
    肇事車右轉肇禍，證詞中係見被告之右輪壓輾被害人之情形，自屬當然。而法醫
    師，係就事後證據研判，比對母車第一雙輪內側車胎編號Ｄ車胎血痕及死者（指
    李淑德）血液ＤＮＡ認為是該車輪壓過死者（指李淑德）之後再輾壓另一死者王
    佩雯，係科學辦案之證據，亦不容否認。關鍵在於左第一雙輪內輪之內側車胎，
    而外輪並無輾壓事證，亦非自外側車胎採證，因此本院前述研判，應合乎事理，
    而可認定。
三、按汽車行駛至交岔路口，其行進、轉彎應遵守燈光標誌之指示，轉彎車應讓直行
    車先行。此道路交通安全規則第一百零二條第一項第一款、第六款前段，分別定
    有明文。被告經正常程序考領駕照，為有駕駛經驗之人，對於上開道路交通安全
    規則自知之甚稔，為其應注意之事項。查被告駕駛曳引車於前開時間，途經雲林
    縣虎尾鎮○○里○○○○路與雲七四公路交岔路口處欲右轉往大美村方向時，並
    未遵守汽車行進、轉彎應遵守燈光標誌之指示，轉彎車應讓直行車先行，並應注
    意右後方有無來車，隨時採取必要之安全措施，貿然闖紅燈右轉往大美村方向行
    駛，適同向由被害人李淑德所騎乘之機車後同時違規超載被害人王佩雯、沈王金
    治二人，亦闖紅燈欲直行，而從交岔路口內有掉落物，且為刮地痕起點，有前開
    調查報告表事故現場圖可按（見相驗卷第十六頁），被害人李淑德所騎乘之機車
    ，擦撞被告所駕曳引車右前輪外側之撞擊點，應在刮地痕起點前之交岔路口內，
    因李淑德所騎乘之機車速度較快，在交岔路口內擦撞該曳引車右前輪外側後仍欲
    超越曳引車，致被害人李淑德所騎乘之該機車卡在該曳引車頭下方左前輪旁車底
    ，而被害人李淑德、王佩雯、沈王金治因而倒地，為曳引車輾壓，被害人三人均
    當場死亡，而當時天候晴、日間自然光線、柏油路面乾燥、無缺陷、無障礙物，
    視距良好等情況，並無不能注意之情形，被告應注意並能注意而疏未注意致發生
    本件車禍其有過失至為明顯。又被害人李淑德所騎乘機車同向與被告所駕曳引車
    在前開交岔路口內發生擦撞，被告既闖紅燈，被害人李淑德亦同為闖紅燈，被害
    人李淑德騎乘機車行進未依上開規定遵守燈光標誌之指示，闖紅燈直行，致在交
    岔路口內擦撞被告所駕曳引車右前輪外側，而發生本件車禍，被害人李淑德騎乘
    機車行進亦有過失。本件車禍之責任，經送臺灣省嘉雲區車輛行車事故鑑定委員
    會鑑定分析結果，認為「依據交通部六十三年十二月十一日交路（六三）字第一
    一二四五號函示：『汽車行經交岔路口右轉應讓右側慢車道直行車輛先行』。本
    件按照肇事後雙方車輛停止位置，以及李機車所遺刮地痕起點於路口內等認為：
    丙○○駕駛曳引車，行經交岔路口，右轉未讓右側慢車道直行之李機車先行，為
    肇事原因：：：」等語，有該會八十九年元月四日嘉鑑字第八八一０四三號函一
    份附卷可參（見本院交上訴卷第四四、四五頁）可參，再送臺灣省車輛行車事故
    覆議鑑定委員會覆議結果，亦認為「依卷附跡證資料研議結論，照原分析意見，
    請參考。」等語，有該會九十一年十二月三日府覆議字第九一二四一三號函一份
    附卷可考（見本院交上更(一)卷第三三、三四頁）。對於被告之肇事責任，鑑定及
    覆議意見均與本院認定同。惟被害人李淑德騎乘機車因闖紅燈直行（此部分鑑定
    及覆議意見未加以判斷），在交岔路口內擦撞被告所駕曳引車，致發生本件車禍
    ，被害人李淑德騎乘機車亦有過失，已如前述，前開鑑定及覆議意見均認被告應
    負完全過失之責，被害人李淑德無肇事因素，此部分與本院認定不同，不予採用
    。
四、被告所辯稱其所開曳引車從機車道右轉根本轉不過去，小客車方可小角度右轉，
    右轉要走原來車道；及證人周進輝於警詢時雖證稱：「：：：在我等候綠燈時，
    我看見一部ＸＫ－二三二號曳引車：：：行駛路肩紅燈右轉欲往斗六方向行駛：
    ：：。」（見相驗卷第九頁反面）等各語。查肇事現場台一線往北曳引行向車
    道，由停止起至天橋橋墩北側與雲七四線之路面邊界止，計十一公尺，依卷附警
    繪前開道路交通事故調查報告表記載：曳引車之車身為十一公尺，以該車之總長
    度，應無法由路肩或機車道進行右轉，有前開道路交通事故調查報告表在卷可稽
    ，臺灣省嘉雲區車輛行車事故鑑定委員會鑑定後同此認定，亦有前開函件可憑（
    本院交上訴卷第四四頁），足見證人周進輝於警詢時之上開證言，與事實不符，
    尚難據以認定被告駕駛曳引車係從路肩右轉行駛，被告此部分辯解，應可採信。
五、另按刑法第六十二條所定自首減刑係以對於未發覺之犯罪，在有偵查犯罪職權之
    公務員知悉犯罪事實及犯人之前，向職司犯罪偵查之公務員坦承犯行，並接受法
    院之裁判而言。苟職司犯罪偵查之公務員已知悉犯罪事實及犯罪嫌疑人後，犯罪
    嫌疑人始向之坦承犯行者，為自白，而非自首。所謂發覺，不以有偵查犯罪之機
    關或人員確知其人犯罪無誤為必要，僅須有確切之根據得為合理之可疑者，亦屬
    發覺（最高法院九十三年度台上字第六０七號判決意旨參照）。本案被告雖辯稱
    其肇事後下車發現被害人李淑德、沈王金治、王佩雯三人已死在車下即往派出所
    報案，到派出所前石階，警員剛好出來乃對警員表示其撞死人，警員叫其進入派
    出所一節，惟前開調查報告表報案人欄已記載「值班發現立即處理」等情，且據
    證人即案發後立即到場處理之雲林縣警察局虎尾分局惠來派出所主管（所長）林
    坤輝於原審審理時結證稱：「（問：本件車禍你是否知情？）答：我知情，當時
    我聽到撞擊聲就立即帶同仁出來處理，並不是被告來自首的。」、「（問：有何
    意見？）答：當時我人坐在派出所門口可看到十字路口，被告下來後路人就要圍
過來，我請派出所同仁帶被告進來把鐵門拉下來，並不是他自首。」（見原審卷
    第八九頁、第九十頁反面）；又據證人即雲林縣警察局虎尾分局刑事組人員盧水
    盛於本院上訴審調查時證稱：「（問：請陳述當天情形？）答：我是虎尾分局刑
    事組，我至派出所時，派出所已被民眾包圍，應傳訊惠來派出所主管才對，我不
    知道誰最先看到被告，惠來派出所備勤唐政（正）治。」（見本院交上訴卷第九
    四頁）；而證人即雲林縣警察局虎尾分局惠來派出所警員唐正治於本院上訴更審
    證稱：「（問：八十六年六月間你在惠來派出所服務？）答：對。」、「（問：
    八十八年六月十二日十八時十分許，丙○○你駕駛車號ＸＫ─二三二號營業曳引
    車，沿台一線省道自雲林縣斗南鎮往莿桐鄉由南往北方向行駛發生車禍你在派出
    所內？）答：當時我騎機車在所外我的警勤區查察。我接到無線電通知，我先趕
    到現場，現場車底下一片血肉模糊，所長要我作現場圖。砂石車駕駛丙○○人在
    現場，在我們同仁的保護下，現場有幾個人想要動手打他，後來請他進入派出所
    。」、「（問：從你們派出所的值班台目視可否直接看到肇事現場？）答：可以
    看到。」、「（問：是不是可以查看第一次到現場的警員？）我在現場看到二人
    ，我不知誰先到現場。一個是所長，一個是我同事阮振祐。」（見本院交上更(一)
    卷第四四、四五頁）等各語在卷詳實，從以上證人之所證，被告發生車禍當時，
    前開派出所所長林坤輝在被告尚未報告其發生車禍之前，已發覺係被告發生車禍
    ，且當時被告仍在現場，由警員保護進入派出所，被告並無自首之情形，被告所
    辯「其到派出所前石階，警員剛好出來乃對警員表示其撞死人，警員叫其進入派
    出所」等情，顯與證人所證述事實不符，且無證據可資證明被告確有向警員自首
    ，公訴人認被告有自首之情形，容有誤會。被告雖聲請訊問證人林坤輝云云，惟
    該證人已由原審予以合法訊問，被告於原審對其證言復表示無意見（原審卷第八
    九頁反面），其陳述明確別無訊問之必要，不得聲請再行傳喚。
六、綜右所述，被告所辯，除其非從機車道右轉外，餘均不足採信，被害人李淑德騎
    乘機車雖亦有過失，惟本件車禍係因被告之過失併合而發生，被告之刑責自不能
    解免，而被害人三人確因本件車禍死亡，已如前述，則被告之過失行為與被害人
    之死亡間，顯有相當因果關係，事證明確，被告過失致死犯行堪以認定。
七、查被告丙○○係安慶通運有限公司之司機，以以駕駛營業曳引車運載砂石為業，
    為從事駕駛業務之人，有多次超速及超載等違反交通法規之記錄（見本院交上訴
    卷第八、一○六、一○七頁），駕駛習慣不良，駕駛車號ＸＫ─二三二號營業曳
    引車，應注意汽車行進、轉彎應遵守燈光標誌之指示，轉彎車應讓直行車先行，
    並應注意右後方有無來車，隨時採取必要之安全措施，並無不能注意之情形，竟
    疏未注意汽車行進、轉彎應遵守燈光標誌之指示，轉彎車應讓直行車先行，並應
    注意右後方有無來車，隨時採取必要之安全措施，貿然闖紅燈右轉，而疏未注意
    同向亦有闖紅燈由李淑德所騎乘機車直行，而被告所駕駛曳引車繼續向右轉彎，
    故李淑德所騎乘之該機車卡在該營業曳引車頭下方左前輪旁車底，而李淑德、王
    佩雯、沈王金治倒地，為該營業曳引車輾壓，致李淑德胸腹、四肢多處挫鈍傷、
    骨折，出血休克，立即死亡；王佩雯頭、胸、腹、四肢多處挫鈍傷、骨折、出血
    休克，當場死亡；沈王金治全身頭、胸、四肢多處挫鈍傷骨折、內臟破裂出血休
    克，當場死亡。核其所為，係犯刑法第二百七十六條第二項之業務過失致人於死
    罪。其以一過失犯行同時侵奪三個生命法益，為同種想像競合犯，應依刑法第五
    十五條規定從一罪處斷。
八、原審認被告罪證明確，予以論罪科刑，固非無見。惟(一)被害人三人經複驗，被害
    人李淑德胸腹、四肢多處挫鈍傷、骨折，出血休克，立即死亡；被害人王佩雯頭
    、胸、腹、四肢多處挫鈍傷、骨折、出血休克，當場死亡；被害人沈王金治全身
    頭、胸、四肢多處挫鈍傷骨折、內臟破裂出血休克，當場死亡。複驗係更為詳盡
    之鑑定，對被害人死亡之原因宜採複驗之報告，原判決僅依原相驗報告，認「致
    李淑德係因血氣胸、胸腔破裂、出血、沈王金治因顱、胸腔破裂、骨折、出血、
    王佩雯因顱腔破裂、骨折、出血等傷當場死亡。」均缺出血休克重要死亡原因，
    容有未洽。(二)被害人李淑德騎乘機車未依號誌行駛，與有過失，原判決未予認定
    ，亦有未當。(三)告訴人認被告有肇事後再倒車故意輾壓被害人之情事，就被告有
    否另行起意致人於死，判決理由宜加交代，原判決就此均未審究，亦嫌疏漏。被
    告上訴意旨指摘原判決量刑過重，且經自首未依法減輕其刑，雖不足採，然原判
    決既有可議，自屬無可維持，應由本院將原判決撤銷改判，以期適法。爰審酌被
    告雖已與李淑德、王佩雯家屬達成民事和解，然被告前超速、超載之違反交通法
    規記錄，駕駛習性不良，有嘉義監理所車輛違規記錄表在卷可按（見本院交上訴
    卷第一○六、一○七頁），又其平日係以駕駛營業大貨車為業，原應本諸戒慎恐
    懼之態度，細心操控此種高危險性之交通工具，始不致威脅一般人民行之安全，
    惟其竟怠忽他人生命之存在，行經交岔路口未依號誌行車，致被害人三人枉死輪
    下，肇事後，以不知肇禍、未闖紅燈，甚且是被害人逆向行駛為由，飾詞狡辯，
    心態可議，而其行為對被害人及其家庭、社會所生之危害不可謂不大。且公訴檢
    察官亦具體求刑判處有期徒刑四年，惟被告於犯罪後，已與被害人李淑德、王佩
    雯家屬即告訴人甲○○達成民事調解，有雲林縣斗六鎮調解委員會調解書影本一
    份附卷足憑（見原審卷第六八頁），又被告除已賠償部分損失外，車主之財產亦
    經被害人沈王金治家屬即告訴人乙○○等人聲請強制執行中，告訴人乙○○及沈
    建成、沈欣怡、王張肉桂，並具狀表示告訴人等人願原諒被告，不再追究其刑事
    責任，此有臺灣雲林地方法院民事執行處通知影本三份及刑事陳報狀一份附參（
    見本院交上更(一)卷第七一至七三頁、第九一頁正反面、第九二頁），及被害人李
    淑德違規闖紅燈超載，亦有過失等一切情狀，量處如主文第二項所示之刑，期能
    罪刑相當。另本院審酌被害人家屬雖願原諒被告，但被告有多次超速及超載等違
    反交通法規之記錄，駕駛習慣不良（見本院交上訴卷第一○六、一○七頁），甚
    難擔保類似事情不再發生，爰不為緩刑考量，併此敘明。
據上論斷，應依刑事訴訟法第三百六十九條第一項前段、第三百六十四條、第二百九
十九條第一項前段，刑法第二百七十六條第二項、第五十五條、罰金罰鍰提高標準條
例第一條前段，判決如主文。
本案經檢察官邱克斌到庭執行職務。
中    華    民    國      九十四      年      一      月      卅一      日
                                  臺灣高等法院臺南分院刑事第二庭
                                      審判長法官  高    明    發
                                            法官  陳    珍    如
                                            法官  蔡    美    美
右正本證明與原本無異。
如不服本判決，應於判決送達後十日內向本院提出上訴狀，其未敘述理由者並應於提
出上訴狀後十日內向本院補提理由書（應附繕本)。
                                      法院書記官  陳    淑    貞
中    華    民    國      九十四      年      二      月      一        日
附錄法條：
刑法第二百七十六條第二項：
從事業務之人，因業務上之過失犯前項之罪者，處五年以下有期徒刑或拘役，得併科
三千元以下罰金。
